【裁判字號】    97,台上,6502
【裁判日期】    971212
【裁判案由】    強盜
【裁判全文】
最高法院刑事判決            九十七年度台上字第六五０二號
上  訴  人  甲○○
選任辯護人  蔡進清律師
上列上訴人因強盜案件，不服台灣高等法院高雄分院中華民國九
十七年九月四日第二審更審判決（九十七年度上更(二)字第一００
號，起訴案號：台灣高雄地方法院檢察署九十一年度偵字第一二
二三一、一六三九四、一六五二四、一七０五０、一八六八三號
），提起上訴，本院判決如下：
    主  文
原判決撤銷，發回台灣高等法院高雄分院。
    理  由
本件原判決認定：上訴人甲○○與不詳姓名、年籍之成年男子，
基於意圖為自己不法所有之犯意聯絡，於民國九十一年四月十二
日凌晨二時四分許，由該不詳姓名、年籍之男子騎乘車號不詳之
機車，搭載上訴人，攜帶顏年上所有，可供兇器使用之柴刀一把
，至高雄市○○區○○路十五巷口，見被害人劉竹涵駕駛自用小
客車甫在巷口停車後，下車步行欲返回該巷內住處，即先以機車
擋在被害人正前方，由上訴人下車拉扯被害人右手之黑色皮包，
因被害人緊抓不放，上訴人即從腰間亮出有封套之柴刀，進而以
在被害人臉部前方晃動之強暴方式，至使不能抗拒，而強行取走
該皮包，內有現款新台幣二十八萬元、信用卡五張、金融卡三張
、駕照、健保卡、美髮丙級技術執照各一張、諾基亞香檳金色序
號000000000000000號行動電話一支、雷繼天所
有之普通小型車駕駛執照一張，得手後即騎機車逃逸等情。因而
撤銷第一審之科刑判決，改判仍論上訴人以共同意圖為自己不法
之所有，攜帶兇器，以強暴至使不能抗拒，而取他人之物罪，處
有期徒刑柒年陸月。固非無見。
惟查：（一）判決書所載理由矛盾者，其判決當然違背法令。刑
事訴訟法第三百七十九條第十四款定有明文。原判決依憑被害人
劉竹涵之指證，資為認定上訴人有加重強盜犯行之重要證據，而
於理由內說明以：辯護人所指被害人指述前後不符一節，「因為
該搶劫案件所發生之時間極短，被害人於剎那間自不可能詳細觀
察」，且該案歷經警詢、檢察官偵查、第一審及原審上訴審，時
間相隔甚久，其因時間經過，記憶模糊而導致枝節上之差異，係
屬正常情形，自不能僅因枝節上些微不符，即認其證言為不可採
信（原判決第三頁倒數第二行至第四頁第九行）；然又稱：再參
諸被害人於第一審及原審上訴審審理時均陳稱：伊之所以認為上
訴人就是當天坐在機車後座下車搶伊皮包之人，是因從歹徒之機
車擋住伊去路，到上訴人下車與伊拉扯皮包，進而搶走伊皮包，
「其間經過一段時間，留下相當之印象」……等語，洵可認定上
訴人即是強盜被害人財物之歹徒無訛；及參以「歹徒騎機車係先
擋住被害人面前，而後由後座下車，站在被害人面前，與被害人
對峙片刻，而後出手拉扯被害人皮包，再亮出柴刀，搶走皮包，
被害人目睹及親歷全部過程，印象自必深刻」云云（原判決第五
頁第九至十八行、倒數第二行至第六頁第二行）。其理由之論述
前後齟齬。有判決理由矛盾之違背法令。（二）有罪判決所憑之
證據及其說明理由須與卷內之證據資料相適合，否則即屬證據上
之理由矛盾。原判決於理由內說明以：扣案之柴刀二把，雖是在
上訴人屋內查獲，但係顏年上所有乙節，業據上訴人及顏年上供
陳一致，顏年上復供稱：扣案之柴刀二把係伊在高雄市○○路之
「二十一世紀生活百貨」所購買等語，而認上訴人持以強盜之兇
器即係上開二把柴刀中之一把。然依卷內資料，顏年上於警詢中
供稱：扣案之二把柴刀係於九十一年四月底所購買；於第一審供
以：二把柴刀是我在建工路「二十一世紀生活百貨」買的，買了
之後隔幾天，我又到那邊搶（指九十一年五月二十二日），及刀
子是我四月底放在大豐路的住處（指查獲處）等語（九十一年七
月二十五日移送之警卷第二頁、第一審卷一第五十四、五十五、
六十二頁），所陳如果不虛，則其既於九十一年四月底購得該二
把柴刀，上訴人如何可能於九十一年四月十二日持其中一把供強
盜之用？即非無疑。原審未遑查究明白，遽行判決，有證據上理
由矛盾之違背法令。（三）證據雖已調查，而其內容尚未明瞭者
，即與未經調查無異，如遽行判決，仍屬應於審判期日調查之證
據未予調查之違背法令。原判決依憑證人即警員林慶益、林正昌
及證人陳美黛於原審上訴審之證述，及高雄市政府警察局三民第
二分局九十六年八月二十二日高市警三二分偵字第０九六００二
二三三三號函，而認定：本案查獲之經過，係被害人被強盜財物
後向警方報案，依被害人報案時所述之諾基亞手機型號及序號，
警方日後發現有上訴人行動電話之ＳＩＭ卡插在上開之行動電話
撥打使用之通聯紀錄，乃懷疑上訴人與被害人被強盜案有關，多
次尋找上訴人未獲，嗣後於九十一年六月五日十時許，警察會同
第一審法院民事執行處人員至高雄市三民區○○○路（原判決誤
載為大昌一路）二百九十號五樓點交房屋時，起獲房內有行動電
話四支及柴刀二把，警方並由在場之林義盛，得知其弟即上訴人
同住於該屋內，乃要求林義盛電告上訴人回來，嗣上訴人回來，
警方查對該四支行動電話，並無被害人被強盜之行動電話，詢之
上訴人，上訴人告以該支行動電話在其女友陳美黛持有中，警察
遂至高雄市○○路向陳美黛取回該行動電話，發現該行動電話即
是被害人之行動電話等情（原判決第二頁第五行以下、第四頁第
十三行以下）。然依卷內資料，警員林慶益於原審上訴審對所謂
追被害人行動電話一節，未有何陳詞（原審上訴審卷第八十八
至九十三頁）；至警員林正昌雖證以：我們查過內碼，在查封屋
內的四支手機都不是被害人的手機，因為我們追蹤的上訴人ＳＩ
Ｍ卡插在被害人的手機使用，是上訴人自己陳述系爭手機他交給
陳美黛使用，我們依他的陳述去請陳美黛交出系爭手機云云（同
上卷第九十五、九十六頁）。然與卷內上開高雄市政府警察局三
民第二分局九十六年八月二十二日高市警三二分偵字第０九六０
０二二三三三號函所稱：上訴人涉強盜等案，為目前任職三民第
一分局小隊長陳立彪承辦，經詢問陳小隊長，當時該案係先查出
證物手機六支及作案柴刀二把後，再以手機序號查出被害人，並
未調查通聯紀錄等語（更一審卷第五十一頁）不符，且卷內亦未
見有此部分之通聯紀錄，究實情如何？仍屬不明而待釐清，原判
決併引前開內容不一之證據，資為判決之基礎。有證據上理由矛
盾及調查未盡之違背法令。上訴意旨執以指摘，尚非全無理由，
應認原判決仍有撤銷發回之原因。
據上論結，應依刑事訴訟法第三百九十七條、第四百零一條，判
決如主文。
中    華    民    國  九十七  年   十二   月   十二   日
                      最高法院刑事第三庭
                          審判長法官  林  增  福
                                法官  張  清  埤
                                法官  陳  世  雄
                                法官  蔡  國  在
                                法官  郭  毓  洲
      本件正本證明與原本無異
                                      書  記  官
中    華    民    國  九十七  年   十二   月   十八   日
                                                      v


司法院資訊處製作；財團法人民間司法改革基金會備份。
